最高法院刑事判決　　　　　　　　　　　　　　　　　八十八年度台非字第六二號
　　上訴人　最高法院檢察署檢察總長
　　被　告　甲○○
右上訴人因被告麻醉藥品管理條例案件，對於台灣台中地方法院，中華民國八十七年
三月四日第一審確定判決（八十七年度訴字第二一九號，起訴案號：台灣台中地方法
院檢察署八十六年度偵字第二一三六五號），認為違法，提起非常上訴，本院判決如
左：
    主  文
原判決撤銷。
本件公訴不受理。
    理  由
本件非常上訴理由稱：「按已經提起公訴之案件，在同一法院重行起訴者，應諭知不
受理之判決。刑事訴訟法第三百零三條第二款定有明文。又連續犯為裁判上一罪之案
件，其犯罪事實之一部經提起公訴者，其效力及於全部。查本件被告基於概括犯意自
八十五年十月間起至八十六年八月十七日止，連續非法吸用化學合成安非他命之事實
，業經臺灣台中地方法院檢察署檢察官於八十六年十二月二十九日提起公訴，於八十
七年一月八日函送台灣台中地方法院審理，並經該法院八十七年三月九日以八十七年
度易字第三八八號判處被告有期徒刑六月，於同年四月四日確定在案。被告另又自八
十六年十月二十二日起至同年二十四日止，連續非法吸用安非他命，復經檢察官於八
十六年十二月十七日提起公訴，並於八十七年一月十二日函送台灣台中地方法院審理
，此部分犯罪事實與前開先繫屬於法院之事實具有連續犯之關係，屬裁判上一罪之案
件，依首開說明，原審於八十七年三月四日為判決時，就此重行起訴部分，即應諭知
不受理之判決，乃竟誤為實體判決。自有違一事不再理之原則。案經確定，且於被告
不利。爰依刑事訴訟法第四百四十一條、第四百四十三條提起非常上訴，以資糾正。
」等語。
按已經提起公訴或自訴之案件，在同一法院重行起訴者，應逾知不受理之判決，刑事
訴訟法第三百零三條第二款定有明文。縱先起訴之判決，確定在後，如判決時，後起
訴之判決，尚未確定，仍應就後起訴之判決，依非常上訴程序，予以撤銷，諭知不受
理。又案件曾經判決確定者，應諭知免訴之判決，必係法院判決時，其同一案件，已
經實體判決確定，始有該條款之適用。故法院對於後之起訴，縱已為實體判決，並於
先之起訴判決後，先行確定，但後起訴之判決，於先起訴判決時，既未確定，即無既
判力，先起訴之判決，依法不受拘束，無從依刑事訴訟法第三百零二條第一款之規定
為免訴之諭知，其所為之實體判決，自不能因後起訴之判決先確定，而成不合法。查
被告自八十五年十月間至八十六年八月十七日止，連續非法吸用安非他命之犯行，於
八十七年一月八日繫屬於台灣台中地方法院，經該院於八十七年三月九日判決，並於
同年四月七日確定（八十七年度易字第三八八號）。另被告自八十六年十月二十二日
起至同年月二十四日止，連續非法吸用安非他命之犯行，於八十七年一月十二日始繫
屬同法院，於同年三月四日判決，並於同年三月三十一日確定（八十七年度訴字第二
一九號），此有該兩案案卷足稽。而被告連續於上開時間非法吸用安非他命，為連續
犯，屬裁判上一罪之關係。被告自八十五年十月間至八十六年八月十七日止，連續非
法吸用安非他命之犯行繫屬在先（八十七年度易字第三八八號），其判決及確定日期
，雖分別在後案（八十七年度訴字第二一九號），於八十七年三月四日判決、同年三
月三十一日確定後之同年三月九日判決、同年四月七日確定。然繫屬在先之被告連續
非法吸用安非他命之犯行，原法院於八十七年三月九日判決時，繫屬在後之被告該連
續非法吸用安非他命之犯行雖已先於同年三月四日判決，惟尚未確定，並無既判力。
揆之上開說明，前案（八十七年易字第三八八號）對被告連續非法吸用安非他命之犯
行所為之判決，即不受後案（八十七年度訴字第二一九號）之判決所拘束，不因其確
定在後，而成為不合法。從而，本件繫屬在後之被告連續非法吸用安非他命之案件，
依刑事訴訟法第三零三條第二款之規定，即不應受理。原法院竟為實體判決，顯屬判
決違背法令。案經確定，且不利於被告，非常上訴意旨執此指摘，為有理由，應由本
院將原判決撤銷，諭知不受理之判決，以資糾正。
據上論結，應依刑事訴訟法第四百四十七條第一項第一款但書、第三百零二條第一款
，判決如主文。
中      華      民      國    八十八    年      三      月      四      日
                              最高法院刑事第九庭
                                  審判長法官  吳  雄  銘
                                        法官  羅  一  宇
                                        法官  池  啟  明
                                        法官  石  木  欽
                                        法官  王  憲  義
      右正本證明與原本無異
                                              書  記  官
中      華      民      國    八十八    年      三      月      九      日
